【裁判字號】    97,交訴,140
【裁判日期】    980507
【裁判案由】    公共危險等
【裁判全文】
臺灣臺北地方法院刑事判決             97年度交訴字第140號
公  訴  人  臺灣臺北地方法院檢察署檢察官
被      告  甲○○
選任辯護人  鄭文婷律師
上列被告因公共危險等案件，經檢察官提起公訴（97年度偵字第
9780號），本院判決如下：
    主  文
甲○○無罪。
    理  由
一、公訴意旨略以：被告甲○○以駕駛計程車為業，為從事駕駛
    業務之人，於民國97年4月7日上午，駕駛車號318-EF號營業
    小客車，沿臺北市○○區○○街由北往南方向行駛，於同日
    上午7時40分許，行經同市區○○街與內江街口時，應注意
    車前狀況及兩車併行之間隔，並隨時採取必要安全措施，而
    依當時天候晴、日間自然光線、柏油路面乾燥無缺陷及無障
    礙物、視距良好等情形，並無不能注意之情事，竟疏未注意
    及此，致其右側車身擦撞同向前方由告訴人丁○○所騎乘之
    腳踏車左手把，告訴人丁○○因而人車倒地，受有臉部撕裂
    傷4公分等傷害。詎被告甲○○於擦撞前述腳踏車使告訴人
    丁○○人車倒地後，竟未停車加以救護，即駕駛前開營業小
    客車逃離現場，適為路人乙○○見狀記下車號，報警循線查
    獲上情，因認被告涉犯刑法第185之4之肇事逃逸罪嫌及第28
    4條第2項之業務過失傷害罪嫌云云。
二、按犯罪事實應依證據認定之，無證據不得認定犯罪事實，刑
    事訴訟法第154條第2項定有明文。次按刑事訴訟法上所謂認
    定犯罪事實之證據，係指足以認定被告確有犯罪行為之積極
    證據而言，該項證據自須適合於被告犯罪事實之認定，始得
    採為斷罪資料。且認定不利於被告之事實，須依積極證據，
    苟積極證據不足為不利於被告事實之認定時，即應為有利於
    被告之認定，更不必有何有利之證據。如未能發現相當證據
    ，或證據不足以證明，自不能以推測或擬制之方法，以為裁
    判之基礎。又刑事訴訟上證明之資料，無論其為直接或間接
    證據，均須達於通常一般之人均不致有所懷疑，而得確信其
    為真實之程度，始得據為有罪之認定，若其關於被告是否犯
    罪之證明未能達此程度，而有合理性懷疑之存在，致使無從
    形成有罪之確信，即不得遽為不利被告之認定，此有最高法
    院29年上字第3105號、30年上字第816號、40年臺上字第86
    號、76年臺上字第4986號判例可資參照。
三、本件公訴人認被告涉有肇事逃逸等罪嫌，無非係以被告之供
    述、證人即告訴人丁○○於警詢及偵訊之供述、證人乙○○
    於警詢及偵訊之供述、臺北市立聯合醫院和平院區診斷證明
    書、臺北市○○○○○道路交通事故現場圖、談話紀錄表、
    補充資料表、道路交通事故調查報告表(一)、(二)、現場照片及
    臺北市交通事件裁決所97年9月12日北市裁鑑字第097403316
    00號函所附臺北市車輛行車事故鑑定委員會鑑定意見書等件
    ，為其論據。
四、訊據被告堅決否認有何肇事逃逸等犯行，辯稱：本件車禍肇
    事時間為97年4月7日上午7時40分，伊雖有駕駛車號318-EF
    號之計程車為營業，惟伊已於當日上午5、6時許返回中和市
    ○○路住居處睡覺後並未再出門，一直到晚上12時左右才出
    門，並非伊肇事等語。經查：
（一）按被告以外之人於審判外之言詞或書面陳述，除法律有規
      定者外，不得作為證據。被告以外之人於偵查中向檢察官
      所為之陳述，除顯有不可信之情況者外，得為證據。又被
      告以外之人於審判外之陳述，雖不符前4條之規定，而經
      當事人於審判程序同意做為證據，法院審酌該言詞陳述或
      書面陳述作成時之情況，認為適當者，亦得為證據。當事
      人、代理人或辯護人於法院調查證據時，知有刑事訴訟法
      第159條第1項不得為證據之情形，而未於言詞辯論終結前
      聲明異議者，視為有前項之同意，刑事訴訟法第159條第1
      項、159條之1第2項、第159條之5分別定有明文。本案據
      以認定事實之證據，告訴人丁○○及證人乙○○於偵查中
      向檢察官所為之陳述，業經具結且無顯不可信之情形存在
      ，依刑事訴訟法第159條之1第2項規定，自具備證據能力
      ；告訴人丁○○及證人乙○○於警詢中所為之供述、臺北
      市立聯合醫院和平院區診斷證明書、臺北市○○○○○道
      路交通事故現場圖、談話紀錄表、補充資料表、道路交通
      事故調查報告表(一)、(二)、臺北市車輛行車事故鑑定委員會
      鑑定意見書等證據，係屬傳聞證據，惟檢察官及被告甲○○均未於本院言詞辯論終結前聲明異議，本院審酌該等言
      詞或書面陳述作成之情況，並無非出於任意性或不正取供
      ，或違法或不當情事，且客觀上亦無不可信之情況，堪認
      為適當，依刑事訴訟法第159條之5第2項規定，均得作為
      證據，合先敘明。
（二）本件告訴人於97年4月7日上午7時40分許，騎乘腳踏車沿
      臺北市○○區○○街由北往南方向行駛，行經漢中街與內
      江街口時，遭一輛黃色營業小客車（即計程車）之右車身
      擦撞腳踏車之左手把，告訴人因而人車倒地，受有臉部撕
      裂傷4公分等傷害，而該計程車之駕駛竟未停車加以救護
      ，即駕駛車輛逃離現場等情，業據告訴人於警詢、偵訊及
      本院審理時指訴明確，並經證人乙○○於警詢、偵訊及本
      院審理時證述明確，且有臺北市立聯合醫院和平院區診斷
      證明書、臺北市○○○○○道路交通事故現場圖、談話紀
      錄表、補充資料表、道路交通事故調查報告表(一)、(二)、臺
      北市車輛行車事故鑑定委員會鑑定意見書及現場照片在卷
      可稽，復為被告所不爭執，堪信為真實。
（三）本案之爭點係上開肇事逃逸之計程車是否為被告駕駛車號
      318-EF號之計程車？按證人即現場目擊者乙○○雖於偵訊
      中結證稱：伊有看到車牌，直覺反應就記下車號為318-EF
      號計程車等語（見偵查卷第51頁），惟依證人乙○○於本
      院審理時卻結證稱：伊於上開案發時地確實看到1件計程
      車與腳踏車發生車禍的事件，當時硬記下2組車牌號碼，
      並未用筆寫下來，但無法記得哪組為正確，伊一直攙扶告
      訴人到漢中派出所並將2組號碼告知警方後，查出1組號碼
      是計程車、另1組為自用車，且伊不會開車，亦沒有看到
      肇事計程車是何廠牌的車等語（見本院98年4月26日審判
      筆錄），則證人乙○○於本件肇事車輛逃逸時，雖立即背
      下車牌號碼，但因記憶模糊而記下2組車牌號碼，無法確
      認何者為真正肇事車牌號碼，經漢中派出所警員查對該2
      組車牌號碼後，得知1組為計程車、1組為自用車，惟查，
      營業用小客車即計程車車牌號碼前面數字為3碼，一般自
      用車則為4碼，尚難有混同之虞，證人乙○○就該2組車牌
      號碼記憶顯有瑕疵；且查，被告駕駛車輛車牌號碼前面數
      字3碼為318號，與該3碼數字相同而末2碼英文字母不同之
      營業小客車，經本院函詢交通部公路總局臺北區監理所，
      共有27輛，有交通部公路總局臺北區監理所97年11月28日
      北監車字第0970043396號函附車籍資料在卷可佐，且證人
      乙○○因不會駕駛車輛，亦無法指認肇事車輛為何廠牌，
      是證人乙○○所指本件肇事車輛是否確實為被告所駕駛之
      車輛，並非無疑，尚難單以證人乙○○之證詞，即認該肇
      事車輛為被告所駕駛車號318-EF號之黃色計程車。而證人
      即告訴人於偵查及本院審理時均證稱僅知悉被一輛黃色計
      程車撞到，不知道該車輛之車牌號碼等語（見偵查卷第36
      頁、本院98年4月26日審判筆錄），告訴人既無法知悉肇
      事車輛之車牌號碼，其證述亦難以作為不利被告之認定。
（四）至被告雖辯稱伊於97年4月7日上午5、6時許已返回中和市
      ○○路住居處睡覺後並未再出門，一直到晚上12時左右才
      出門等情，有證人即被告之配偶丙○○及住家地下室監視
      錄影帶作為其不在場之證明。證人丙○○於本院審理時亦
      到庭結證稱：被告平常作息為跑車到早上5、6點回家，睡
      到下午4、5點出門再去跑車，印象中被告當天早上7點以
      前就回到家了，因為伊7點一定要起床帶女兒去學校，而
      被告吃完早餐後就去睡覺了等語（見本院98年4月26日審
      判筆錄），經查，被告所使用之行動電話門號0000000000
      號於97年4月7日於中午12時18分及下午3時43分，曾有與
      他人通話，使用之基地台位置均為臺北縣中和市○○路，
      此有行動電話雙向通聯紀錄查詢在卷可稽（詳偵查卷第46
      頁），核其所辯及證人丙○○證述被告平日作息與事實並
      不符，上開監視錄影帶經受命法官勘驗後並無案發時之影
      像（見本院98年3月26日準備程序筆錄），無從知悉被告
      於案發時間該車是否仍在住處。然公訴人所提出之上開證
      據，僅能證明肇事逃逸之車輛係營業用小客車、告訴人因
      此致傷之事實，並無積極證據足以認定係被告駕駛車號
      318-EF號之營業小客車與告訴人擦撞而逃逸。此外，復查
      無其他積極事證足以證明被告有公訴人所指之犯行，本院
      尚無法達無合理懷疑之心證，不能證明被告犯罪，揆諸前
      開說明，應依法諭知被告無罪之判決。
據上論斷，應依刑事訴訟法第301條第1項，判決如主文。
本案經檢察官郭騰月到庭執行職務。
中    華    民    國    98    年     5     月    7    日
                  刑事第十四庭  審判長法  官  陳興邦
                                      法  官  李家慧
                                      法  官  沈君玲
以上正本證明與原本無異。
如不服本判決應於收受送達後10日內向本院提出上訴書狀，並應
敘述具體理由；其未敘述上訴理由者，應於上訴期間屆滿後20日
內向本院補提理由書（均須按他造當事人之人數附繕）「切勿逕
送上級法院」。
                                      書記官  劉麗英
中    華    民    國    98    年     5     月    7    日


司法院資訊處製作；財團法人民間司法改革基金會備份。
